【裁判字號】    99,簡上,104
【裁判日期】    991013
【裁判案由】    侵權行為損害賠償
【裁判全文】
臺灣板橋地方法院民事判決             99年度簡上字第104號
上  訴  人  乙○○
            丙○○
共      同
訴訟代理人  丁○○
被  上訴人  戊○
訴訟代理人  甲○○
上列當事人間請求侵權行為損害賠償事件，上訴人對於中華民國
99年3 月17日臺灣板橋地方法院三重簡易庭98年重簡字第2151號
第一審判決提起上訴，經本院於99年9月29日言詞辯論終結，判
決如下：
    主  文
原判決關於命上訴人給付超過新臺幣壹拾玖萬仟壹佰壹拾捌元
部分，及該部份假執行之宣告，暨訴訟費用之裁判均廢棄。
上開廢棄部分被上訴人在第一審之訴駁回。
其餘上訴駁回。
第一、二審訴訟費用由上訴人負擔分之二分之一，餘由被上訴人
負擔。
    事實及理由
一、被上訴人於原審起訴主張：其為坐落臺北縣三重市○路○街
    62巷1 號2 樓房屋（下稱2 樓房屋）之所有人，上訴人2 人
    則為坐落臺北縣三重市○路○街62巷1 號3 樓房屋（下稱3
    樓房屋）之共有人。上訴人於民國97年11月20日凌晨4 時48
    分許，於3 樓房屋，因疏未注意用電安全，於使用電熨斗燙
    衣服後，未拔掉插頭，以致釀成火災（下稱系爭火災），火
    勢自3 樓房屋後陽台、廚房延燒至客廳，原告發現後，即打
    電話報警。嗣經臺北縣政府消防局消防人員到場滅火，但事
    後因火災高熱，造成3 樓房屋地板龜裂，而使消防人員噴水
    灌救時，大量消防水從3 樓房屋直洩至被上訴人之2 樓房屋
    ，因而使2 樓房屋內大部分天花板、傢俱、水電設備及裝潢
    受損，經送請鑑定後，共須支付修繕費用新臺幣（下同）35
    5,220 元，此係因上訴人過失不法侵害所造成，爰依侵權行
    為之法律關係，請求上訴人賠償上開修繕費用等語，並聲明
    ：上訴人應給付被上訴人355,220 元。（原審判決被上訴人
    勝訴，上訴人不服，提起上訴。被上訴人就上訴人之上訴，
    並為答辯聲明：上訴駁回。）。
二、上訴人則以：系爭火災雖造成被上訴人2 樓房屋之損害，但
    被上訴人請求賠償之金額過高，因系爭火災發生時，上訴人
    有進入2 樓房屋查看，並無原審判決所載如此嚴重之損害，
    因為2 樓房屋內有些物品已老舊，應該折舊，不能要求上訴
    人以新品賠償，上訴人認為折舊後，只需賠償4 成之金額等
    語資為抗辯，並為上訴聲明：(一)原判決廢棄。(二)被上訴人在
    第一審之訴駁回。
三、兩造不爭執事項：
  (一)坐落臺北縣三重市○路○街62巷1 號2 樓房屋為被上訴人所
    有；坐落臺北縣三重市○路○街62巷1 號3 樓房屋則為上訴
    人2 人所共有，有上開建物登記謄本2 份附卷可稽（見原審
    司重簡調字卷第26至27頁、第42頁）。
  (二)上訴人所有之3 樓房屋，於97年11月20日凌晨4 時48分許，
    因用電不慎，釀成系爭火災，經臺北縣政府消防局消防人員
    到場噴水灌救，消防水從3 樓房屋直洩至2 樓房屋，致2 樓
    房屋內之天花板、傢俱、水電設備及裝潢等受損，並有臺北
    縣政府消防局火災證明書影本、估價單影本各1 件附卷可稽
    （見原審司重簡調字卷第4頁、第6至8頁）。
四、按因故意或過失，不侵害他人之權利者，負損害賠償責任；
    不法毀損他人之物者，被害人得請求賠償其物因毀損所減少
    之價值，民法第184 條第1 項前段、第196 條分別定有明文
    。又物被毀損時，被害人除得依民法第196 條請求賠償外，
    並不排除民法第213 條至第215 條之適用。而依民法第196
    條請求賠償物被毀損所減少之價額，得以修復費用為估定之
    標準，但以必要者為限，例如：修理材料以新品換舊品，應
    予折舊。被害人如能證明其物因毀損所減少之價額，超過必
    要之修復費用時，就其差額，仍得請求賠償。有最高法院77
    年度第9 次民事庭會議決議(一)、82年度台上字第892 號裁判
    要旨可資參照。本件上訴人因過失釀成系爭火災，致不法損
    害被上訴人所有之2 樓房屋室內相關物品、設備，則被上訴
    人主張上訴人應負侵權行為損害賠償責任，即非無據。而被
    上訴人2 樓房屋因系爭火災受損所需之修復費用，經原審送
    請台灣省建築師公會台北縣辦事處鑑定結果，共計335,222
    元（鑑定報告書誤載為355,220 元），有該辦事處於98年11
    月24日出具之台建鑑師北鑑字第362 號鑑定（估）報告書在
    卷可憑。被上訴人並據以請求上訴人賠償355,220 元，惟上
    訴人認該金額過高，並以前揭情詞置辯，本院審酌如下：
  (一)上訴人抗辯：被上訴人2 樓房屋內有些物品已老舊，而上開
    鑑定結果未予折舊等語。被上訴人亦自承其2 樓房屋屋齡已
    36年，約在82年間有重新裝潢，包含水電管路、磁磚都有更
    換等語。是自82年被上訴人重新裝潢迄97年11月20日系爭火
    災發生時，已約15年，則被上訴人本件既以修復費用為估定
    其損害額之標準，關於材料費部分，依上開說明，自應予折
    舊。而經本院於99年6 月21日以板院輔民惠99年度簡上字第
    104 號函詢台灣省建築師公會台北縣辦事處，就其上開鑑定
    結果，是否有就材料費部分予以折舊結果，經該辦事處以99
    年7 月2 日99台建師北鑑字第206 號函覆稱並未就材料費部
    分予以折舊，有該函文附卷可參（見本院簡上字卷第36頁）
    。而查，上開鑑定報告書第4 頁所附「火災損害估價」之明
    細表，其中第1 至10項均為「水漬打除」費用，合計24,686
    元；第13至22項均為「粉刷後油漆」費用，合計79,542元；
    第23項全層地面水漬3 萬元，皆屬工資費用部分，無折舊問
    題。另第11項之「水電管路更換」費一式18,000 元 、第12
    項之「磁磚更換」85.4平方公尺合計88,816元，則應為材料
    費用，應予折舊。又依行政院86年12月30日行政院台財字
    第52053 號令發佈之修正固定資產耐用年數表及行政院45年
    7 月31日台（45）財字第4180號函公佈之固定資產折舊率表
    所示，房屋各項附屬設備之折舊年限最高為15年，依定率遞
    減法折舊率為千分之142 。而採用定率遞減法者，其最後一
    年之折舊額，加歷年折舊累計額，其總和不得超過該資產成
    本原額之9/10。據此，被上訴人2 樓房屋於82年間重新裝潢
    ，其屋內設備至系爭火災發生時，已15年，是其修復費用中
    ，上開第11、12項材料更新之費用合計106,816 元（計算式
    ：18,000元＋88,816元＝106,816 元），折舊15年後應以1
    成即1,082 元計算（106,816 元×1/10＝10,682元；元以下
    四捨五入），再加計上開毋庸折舊之工資合計134,228 元（
    24,686元＋79,542元＋30,000元＝134,228 元）、廢料清理
    及運雜費12,052元、管理費及稅雜費36,156元（上開鑑定報
    告書誤載「廢料清理及運雜費」為10,552元、誤載「管理費
    及稅雜費」為35,898元，均已經台灣省建築師公會台北縣辦
    事處以99年7 月2 日99台建師北鑑字第206 號函所檢送之火
    災損害估價單予以更正，有該函文及火災損害估價單附卷可
    稽），合計為193,118 元（134,228 元＋10,682元＋12,052
    元＋36,156元＝193,118 元）。
  (二)至上開鑑定報告書第4 頁所附「火災損害估價」之明細表第
    26項「其他費用17,728元」、第28項「裝修工程施作干擾之
    損害3 萬元」，經本院向台灣省建築師公會台北縣辦事處函
    詢結果，經該辦事處以99年7 月2 日99台建師北鑑字第206
    號函覆稱：第26項「其他費用17,728元」係依據「台北縣建
    築工程施工損壞鄰房鑑定手冊」之規定，修復補強費用在10
    萬元以下者，酌列10% ；修復補強費用在10萬元至20萬元之
    間者，酌列8%；修復補強費用在20萬元以上者，酌列6%。第
    28項「裝修工程施作干擾之損害3 萬元」係指2 樓房屋自火
    災後，至正常使用功能期間，修復自家裝潢工程所生灰塵、
    噪音等及受災戶須忍受災損，所造成居家上不方便之損害而
    言，其費用認為3 萬元為適當等語。然本件並非建築工程施
    工造成鄰損事件，故上開鑑定報告第26項「其他費用17,728
    元」，台灣省建築師公會台北縣辦事處未能合理說明係何費
    用；第28項「裝修工程施作干擾之損害3 萬元」則非屬修復
    費用，台灣省建築師公會台北縣辦事處上開函文所謂「造成
    居家上不方便之損害，其費用認為3 萬元為適當」，亦未能
    說明其依據為何，均應予剔除。
  (三)綜上，本件被上訴人2 樓房屋受損所必要之修復費用，合計
    應為193,118元。
五、從而，本件被上訴人本於侵權行為法律關係，請求上訴人給
    193,118 元，為有理由，應予准許。逾此部分所為請求，為
    無理由，應予駁回。又上開應准許部分，所命給付未逾50萬
    元，應依職權告假執行。原審就超過上開應准許部分，為上
    訴人敗訴之判決，並為假執行之告，自有未洽。上訴意旨就
    此部分指摘原判決不當，求予廢棄改判，為有理由。至於上
    開應准許部分，原審判命上訴人給付，並為假執行之告，核
    無違誤，上訴意旨，就此部分，仍執陳詞，指摘原判決不當
    ，求予廢棄，為無理由，應駁回其上訴。
六、本件判決基礎已臻明確，兩造其餘之攻擊防禦方法及訴訟資
    料經本院斟酌後，核與判決不生影響，無一一論述之必要，
    併予敘明。
據上論結，本件上訴為一部有理由，一部無理由，依民事訴訟法
第436 條之1 第3 項、第450 條、第449 條第1 項、第79條、第
85條第1項前段，判決如主文。
中    華    民    國    99    年    10    月    13    日
                  民事第一庭    審判長法  官  李世貴
                                      法  官  陳翠琪
                                      法  官  黃信樺
以上正本證明與原本無異
本判決不得上訴
中    華    民    國    99    年    10    月    13    日
                                      書記官  李佳靜

司法院資訊處製作；財團法人民間司法改革基金會備份。
